【裁判字號】    95,易,1283
【裁判日期】    951103
【裁判案由】    賭博
【裁判全文】
臺灣士林地方法院刑事判決              95年度易字第1283號
公  訴  人  臺灣士林地方法院檢察署檢察官
被      告  丁○○
            甲○○
            乙○○
                      2樓
            丙○○
上列被告等因賭博案件，經檢察官聲請簡易判決處刑（94年度偵
字第7399號），本院士林簡易庭認不宜以簡易判決處刑（95年度
士簡字第1150號），移由本院普通庭審理，被告等於準備程序中
就被訴事實為有罪之陳述，本院合議庭裁定由受命法官獨任以簡
式審判程序審理，並判決如下：
    主  文
丁○○、甲○○、乙○○、丙○○共同連續意圖營利，聚眾賭博
；丁○○處有期徒刑陸月，甲○○處有期徒刑肆月，乙○○、丙○○各處有期徒刑參月；如易科罰金，均以銀元參佰元即新台幣
玖佰元折算壹日。扣案之天九牌壹付、骰子壹佰零壹顆、抽頭金
新台幣玖仟元均沒收。
    事  實
一、丁○○、甲○○、乙○○、丙○○共同基於意圖營利供給賭
    博場所及聚眾賭博之概括犯意聯絡，自民國94年7 月5 日起
    至同年月7 日止，於每日晚上11時許至隔日凌晨3 至4 時許
    ，連續2 次，由丁○○向真實姓名年籍不詳綽號「傳龍」之
    友人借用臺北縣汐止市○○路35巷21號1 樓之房屋，提供該
    房屋為賭博場所，並以電話聯絡而轉知聚集不特定多數人賭
    博財物，且丁○○以每日新臺幣（下同）5,000 元之代價僱
    用甲○○擔任清帳及抽頭之工作，又以每日3,000 元之代價
    僱用乙○○、丙○○擔任賭場安全把風之工作。而賭博方法
    為以天九牌為賭具，再由賭客輪流做莊，與其他3 家對賭，
    一付牌玩2 次，每次1 家發4 張牌，以大小論輸贏，並以每
    家最少下注（賭金）2,000 元，賭客每贏得2,000 元以上，
    則由丁○○抽頭100 元。嗣於同年7 月7 日凌晨2 時許，適
    有鄭子河、李清傑（以上2 人另為檢察官不起訴處分確定）
    、李家義、陳國富、蔡政峰（以上5 人違反社會秩序維護法
    另案裁罰，應由警方處理）在上址賭博，為警當場查獲，並
    扣得丁○○所有賭具天九牌1 付、骰子101 顆及抽頭金9,00
    0 元。
二、案經臺北縣政府警察局汐止分局報告臺灣士林地方法院檢察
    署檢察官聲請簡易判決處刑，嗣改依通常程序審理。
    理  由
一、上揭犯罪事實，業據被告丁○○、甲○○、乙○○、丙○○
    迭於警詢、檢察官偵查及本院審理時坦承不諱，核與證人即
    賭客鄭子河、李清傑、李家義、陳國富、蔡政峰分別於警詢
    及檢察官偵訊中證述之情節相符，並有賭博工具天九牌1 付
    、骰子101 顆、抽頭金9,000 元扣案可資佐證，且有搜索時
    之現場照片附卷可稽，應甚明確。本件警方係依刑事訴訟法
    第131 條第1 項第3 款之規定無搜索票而逕行搜索，事後卻
    未於執行後3 日內向管轄之本院報告，固不符合同條第3 項
    之規定，惟被告等對於本件犯罪事實既已坦承不諱，搜索之
    程序亦未主張有侵害人權之情形，而賭博犯罪有害於公序良
    俗甚為重大，本院權衡輕重，認上開搜索取得之證據應仍有
    證據能力。綜上，足認被告等自白與事實相符，堪予採信。
    本件事證明確，被告等犯行洵堪認定，應依法論科。
二、核被告丁○○、甲○○、乙○○、丙○○所為，均係犯刑法
    第268 條之意圖營利供給賭博場所罪及意圖營利聚眾賭博罪
    （實行公訴檢察官於本院審理中補充被告尚構成同條意圖營
    利聚眾賭博罪）。查被告等行為後，刑法業於94年2 月2 日
    修正公布，並於95年7 月1 日起施行，其中第56條關於連續
    犯之規定已刪除，並修正第2 條、第28條、第41條、第55條
    等規定。按行為後法律有變更者，適用行為時之法律，但行
    為後之法律有利於行為人者，適用最有利於行為人之法律，
    修正後刑法第2 條第1 項定有明文。此條規定係規範行為後
    法律變更所生新舊法律比較適用之準據法，本身尚無新舊法
    比較之問題，於新法施行後，應一律適用新法第2 條第1 項
    之規定，為「從舊從輕」之比較，先予敘明。再按本次法律
    變更，比較時應就罪刑有關之共犯、未遂犯、想像競合犯、
    牽連犯、連續犯、結合犯，以及累犯加重、自首減輕暨其他
    法定加減原因（如身分加減）與加減例等一切情形，綜其全
    部罪刑之結果而為比較（最高法院95年5 月23日95年度第8
    次刑庭會議決議參照）。且查：
  (一)修正刑法係自95年7 月1 日起施行，在此之前，刑法分則編
    有關罰金刑之貨幣單位係銀元；且依刑法分則編應處罰金者
    ，應適用罰金罰鍰提高標準條例第1 條之規定；亦即應按各
    該具體條文制定或修正之時間先後，定其提高之倍數。惟被
    告行為後，刑法施行法增訂第1 條之1 ，於95年6 月14日經
    總統公布，並自同年7 月1 日起施行；該條規定：「中華民
    國94年1 月7 日刑法修正施行後，刑法分則編所定罰金之貨
    幣單位為新臺幣。94年1 月7 日刑法修正時，刑法分則編未
    修正之條文定有罰金者，自94年1 月7 日刑法修正施行後，
    就其所定數額提高為30倍。但72年6 月26日至94年1 月7日
    新增或修正之條文，就其所定數額提高為3 倍」。亦即自95
    年7 月1 日起，刑法分則編所定罰金之貨幣單位，由原來之
    銀元改為新臺幣；且94年1 月7 日刑法修正時，刑法分則編
    未修正之條文定有罰金者，自95年7 月1 日起，有關罰金之
    數額提高為30倍。本案被告等係犯刑法第268 條之罪，該罪
    自24年年7 月1 日施行後即未再修正，依增訂刑法施行法第
    1 條之1 之規定，其罰金以新台幣為單位，數額應提高30倍
    。此與增訂前之罰金以銀元為單位，且適用罰金罰鍰提高標
    準條例第1 條前段之結果應提高10倍，而新台幣與銀元之比
    例為1 ：3 ，換算結果亦為30倍者，並無不同。亦即增訂刑
    法施行法第1 條之1 之意旨，僅在使刑法規範之罰金刑之貨
    幣單位，一律改為新台幣，並使增訂前後有關罰金刑提高之
    倍數一致，對被告而言，並無有利、不利之比較適用之問題
    ，且此增訂之規定應屬罰金罰鍰提高標準條例第1 條但書之
    情形，當無同條前段規定之適用，自應逕行適用刑法施行法
    第1 條之1 之規定。
  (二)又刑法分則編各罪所定罰金刑之貨幣單位原為銀元，修正前
    刑法第33條第5 款規定：「罰金：1 元（銀元）以上。」，
    而依罰金罰鍰提高標準條例規定，就72年6 月26日前修正之
    刑法部分條文罰金數額提高2 至10倍，其後修正者則不提高
    倍數，並依現行法規所定貨幣單位折算新臺幣條例規定，以
    銀元1 元折算新臺幣3 元；修正後刑法第33條第5 款規定：
    「罰金：新臺幣1,000 元以上，以百元計算之。」，刑法第
    33 條 第5 款所定罰金貨幣單位經修正為新臺幣後，刑法分
    則各罪所定罰金刑之貨幣單位亦應配合修正為新臺幣，為使
    刑法分則編各罪所定罰金之最高數額與刑法修正前趨於一致
    ，乃增訂刑法施行法第1 條之1 ：「中華民國94年1 月7 日
    刑法修正施行後，刑法分則編所定罰金之貨幣單位為新臺幣
    。94 年1月7 日刑法修正時，刑法分則編未修正之條文定有
    罰金者，自94年1 月7 日刑法修正施行後，就其所定數額提
    高為30倍。但72年6 月26日至94年1 月7 日新增或修正之條
    文，就其所定數額提高為3 倍。」；從而，刑法分則編各罪
    所定罰金刑之最高數額，於上開規定修正後並無不同，惟修
    正後刑法第33條第5 款所定罰金刑最低數額，較之修正前提
    高，自以修正前刑法第33條第5 款規定有利於被告。
  (三)修正前刑法第28條規定：「二人以上共同實施犯罪之行為者
    ，皆為正犯。」，修正後刑法第28條規定：「二人以上共同
    實行犯罪之行為者，皆為正犯。」，剔除未參與犯罪實行行
    為之預備及陰謀共同正犯，然對本件被告等人而言，其等均
    已參與實行行為，修正前後之規定，並無何者有利或不利之
    情形。
  (四)又刑法第56條連續犯之規定業經刪除，於刑法修正施行後，
    被告等之數犯罪行為，應予分論併罰。此條刪除雖非犯罪構
    成要件之變更，然顯已影響行為人刑罰之法律效果，自屬法
    律有變更，依修正後刑法第2 條第1 項規定，比較新、舊法
    結果，修正前刑法第56條論以連續犯一罪之規定對被告等較
    有利。
  (五)再刑法第55條（牽連犯部分業經刪除）關於想像競合犯之規
    定，新法增列但書「不得科以較輕罪名所定最輕本刑以下之
    刑」，係科刑之限制，為法理之明文化，非屬法律之變更，
    自無新舊法比較之問題，應逕行適用修正後之規定。
  (六)又被告行為時之刑法第41條第1 項前段規定：「犯最重本刑
    為5 年以下有期徒刑以下之刑之罪，而受6 個月以下有期徒
    刑或拘役之宣告，因身體、教育、職業、家庭之關係或其他
    正當事由，執行顯有困難者，得以1 元以上3 元以下折算一
    日，易科罰金。」而被告行為時之易科罰金折算標準，修正
    前罰金罰鍰提高標準條例第2 條前段（現已刪除）規定，就
    其原定數額提高為100 倍折算1 日，則本件被告行為時之易
    科罰金折算標準，應以銀元300 元折算1 日，經折算為新臺
    幣後，應以新臺幣900 元折算為1 日。惟95年7 月1 日修正
    公布施行之刑法第41條第1 項前段則規定：「犯最重本刑為
    5 年以下有期徒刑以下之刑之罪，而受6 個月以下有期徒刑
    或拘役之宣告者，得以新臺幣1,000 元、2,000 元或3,000
    元折算一日，易科罰金。」經比較修正前後之易科罰金折算
    標準，以修正前之規定，較有利於被告。
  (七)綜上法律修正前、後之比較，揆諸前揭說明及修正後刑法第
    2 條第1 項之「從舊從輕」原則，適用修正前之相關刑罰法
    律，對被告較為有利，自應適用修正前刑法第28條、第56條
    、第41條第1 項前段、第33條第5 款之規定而為適用。
  (八)被告4 人間就前揭犯行，有犯意聯絡及行為分擔，均為共同
    正犯。其等先後2 次意圖營利供給賭博場所及意圖營利聚眾
    賭博犯行，均時間緊接，所犯均係構成要件相同之罪名，顯
    係各基於概括犯意為之，依修正前刑法第56條連續犯之規定
    ，各以一罪論，並各加重其刑。其等各以一行為觸犯前開2
    罪名，均為想像競合犯，依同法第55條之規定，應各從一重
    之意圖營利聚眾賭博罪論處。爰審酌被告等為圖謀不法利益
    ，竟提供場所給顧客賭博財物之犯罪動機、目的及手段，勢
    將敗壞社會風氣、妨害社會秩序，惟其賭博時間尚短，暨犯
    罪後均能坦承犯行等一切情狀，分別量處如主文所示之刑，
    並均依修正前刑法第41條第1 項前段之規定諭知易科罰金之
    折算標準。
三、按我國刑法之規定，沒收為從刑之一種，附屬於主刑，不生
    比較輕重問題，亦不容與其他刑法總則規定割裂適用。復按
    共同正犯因相互間利用他人之行為，以遂行其犯意之實現，
    本於責任共同之原則，有關沒收部分，對於共犯間供犯罪所
    用或犯罪所得之物，自均應為沒收之諭知（最高法院89年度
    台上字第6946號、91年台上字第5583號判決可資參照）。查
    扣案賭博器具天九牌1 付、骰子101 顆均係被告丁○○所有
    供犯罪所用之物；扣案之抽頭金9,000 元係屬被告丁○○所
    有犯罪所得之物，業據其供明在卷，應隨同主刑適用之法律
    一律依修正前刑法第38條第1 項第2 款、第3 款之規定宣告
    沒收。另現場查扣之賭資558,200 元為賭客詹浩信等人所有
    ，業為證人詹浩信、蔡政峰於警詢中證述明確，並非被告等
    4 人所有或因犯罪所得之物，自不得於此宣告沒收，附此敘
    明。
據上論斷，應依刑事訴訟法第452 條、第273 條之1 第1 項、第
299 條第1 項前段，刑法第2 條第1 項前段、修正前刑法第28條
、第56條、刑法第268 條、第55條、修正前刑法第41條第1 項前
段、第38條第1 項第2 款、第3 款，刑法施行法第1 條之1 第1
項、第2 項前段，修正前罰金罰鍰提高標準條例第2 條，現行法
規所定貨幣單位折算新臺幣條例第2 條，判決如主文。
本案經檢察官林宏松到庭執行職務。
中    華    民    國    95    年    11    月    3     日
                  刑事第一庭法  官  雷雯華
以上正本證明與原本無異。
如不服本判決應於送達後10日內，向本院提出上訴狀。
                            書記官  陳如玲
中    華    民    國    95    年    11    月    3     日
附錄本案論罪科刑法條之依據：
刑法第268 條
意圖營利，供給賭博場所或聚眾賭博者，處 3 年以下有期徒刑，
得併科3 千元以下罰金。


司法院資訊處製作；財團法人民間司法改革基金會備份。
